臺灣臺中地方法院民事判決　九十二年度訴字第二六○五號
　　原　　　告　　元成工業股份有限公司
　　法定代理人　　丙○○
　　訴訟代理人　　張益隆律師
　　複　代理人　　乙○○　住台.
　　被　　　告　　奕慶科技股份有限公司
　　　　　　　　　　　　　設台.
　　法定代理人　　甲○○　住同.
右當事人間請求履行契約事件，本院於民國九十三年四月六日言詞辯論終結，判決如
左：
    主      文
被告應給付原告新臺幣壹佰壹拾萬捌仟貳佰伍拾元，及自民國九十三年一月一日起至
清償日止，按週年利率百分之五計算之利息。
訴訟費用由被告負擔。
本判決第一、二項部分，於原告以新台幣參拾柒萬元為被告供擔保後，得為假執行；
但被告如以新台幣壹佰壹拾萬捌仟貳佰伍拾元，為原告預供擔保後，得免為假執行。
    事　　  實
甲、原告方面：
一、聲明：如主文所示。
二、陳述：
（一）爰原告於民國（下同）九十年二月十八日向被告購買Ｗ４線切割機一部及線切
      割軟體一件、ＣＮＣ放電加工機二台、深孔放電加工機一台，總價金合計為新
      臺幣（下同）三百八十七萬五千元（分別為一百三十九萬元、二百二十萬元、
      二十八萬五千元）。惟前開機器於安裝及試機時即出現切割時準度不足等嚴重
      瑕疵，致無法完成驗收，迭經原告通知被告修補機器，被告乃分別於九十一年
      十二月四日、九十二年三月二十八日、九十二年六月二十三日與原告簽立三次
      協議書，允諾於一定期限內修復機器，惟迄未將瑕疵補正。
（二）兩造乃於九十二年七月三十一日最後一次簽立協議書，約定雙方合意解除前開
      Ｗ４線切割機之買賣契約，由被告將前開線切割機載回，且被告應退還一百一
      十萬八千二百五十元予原告（本應退還一百二十四萬元，但扣除原告應給付被
      告之其他買賣機器之價金），其給付方式為：被告應於九十二年八月七日前，
      簽發兌現日期（即票載發票日）為九十二年十二月三十一日之同面額支票予原
      告。惟被告仍未履行，迭經原告以存證信函催促給付，均不履行，為此，依前
      開協議之法律關係，請求被告如數清償。
三、對被告抗辯之陳述：被告之代表人甲○○迄未提出驗傷單，亦未提出刑事告訴，
    顯見其所稱遭暴力脅迫始簽下前開協議書云云，委不足採。
四、證據：提出採購合約書影本三份、協議書影本三份、九十二年七月三十一日協議
    書影本一份、存證信函影本四份、相片六張等為證。
乙、被告方面：
一、聲明：（一）原告之訴駁回。（二）訴訴費用由原告負擔。（三）如受不利之判
    決，願供擔保請免為假執行之宣告。
二、陳述：原告於九十年二月十八日向被告購買前開Ｗ４線切割機及線切割軟體，總
    價為一百三十九萬元，並已點交完成二年半之久，原告並拒付百分之五之尾款與
    維修費，甚由原告之代表人許益誠於九十二年七月三十一日，以強暴、脅迫之手
    段要求被告以原價退款，並逼迫被告之代表人甲○○於前開九十二年七月三十一
    日之協議書簽字，否則將對其不利，且不准離去，被告之代表人甲○○迫不得已
    始簽字離去，惟旋於九十二年八月八日向台中縣警察局太平分駐所備案。按行使
    權利應依誠實信用方法，前開買賣標的物之機械已點交且達二年半之久，原告前
    開請求，天理何在？又設非原告使用暴力手段，被告豈會同意簽字，是前開協議
    依法顯不生效力。且前開協議違反公平正義，並依民法第七十四條之規定，聲請
    撤銷前開協議之法律行為。
三、證據：提出存證信函影本二份、出貨單一份為證，並聲請訊問證人李正隆。
丙、本院依職權向台中縣警察局霧峰分局函調甲○○於九十二年八月八日向太平分駐
    所報案之相關資料（即受理各類案件紀錄表）。
    理      由
甲、程序方面
一、本件兩造就前開Ｗ４線切割機所簽訂採購合約書約定，如因該訂購合約書遇有爭
    議時，雙方同意以臺灣彰化地方法院為第一審管轄法院，有採購合約書在卷可稽
    ，足見兩造曾約定就系爭買賣契約所生之糾紛，合意定臺灣彰化地方法院為第一
    審管轄法院無誤。然除民事訴訟法定有專屬管轄之訴訟外，被告不抗辯法院無管
    轄權，而為本案之言詞辯論者，以其法院為有管轄權之法院，民事訴訟法第二十
    五條、第二十七條定有明文；而被告並不抗辯本院無管權，且為本案之言詞辯論
    ，則本院就系爭訴訟事件有管轄權，合先敘明。
二、按訴狀送達後，原告不得將原訴變更或追加他訴，但擴張或減縮應受判決事項之
    聲明者，不在此限，民事訴訟法第二百五十五條第一項第三款定有明文。至不變
    更訴訟標的，而補充或更正事實上或法律上之陳述者，非為訴之變更追加，民事
    訴訟法第二百五十六條亦定有明文。本件原告起訴時，係請求（一）被告應給付
    發票人奕慶科技股份有限公司、發票日九十二年十二月三十一日、票面金額一百
    一十八萬八千二百五十元之支票一紙予原告，如無法交付時，應於九十二年十二
    月三十一日給付原告一百一十八萬八千二百五十元，及自九十三年元月一日起至
    清償日止，按年息百分之五計算之利息。（二）被告應給付原告規格名稱：ＣＮ
    Ｃ放電加工機Ｅ八一二ＮＫ之零件三百六十度分度盤兩台。後原告於九十三年二
    月十日，具狀聲請減縮前開分度盤兩台部分之請求；嗣原告於九十三年四月六日
    ，請求被告為如主文第一項所示之給付，就請求被告給付前開支票、分度盤部分
    屬減縮應受判決事項之聲明，就應於九十二年十二月三十一日給付前開金額部分
    屬更正應受判決事項之聲明，均合於前揭條文之規定，是其所為訴之聲明減縮或
    更正，自應予以准許。
乙、實體方面
一、原告起訴主張於九十年二月十八日向被告購買Ｗ４線切割機等物，價金合計三百
    八十七萬五千元，因前開機器於安裝及試機時即出現切割時準度不足等嚴重瑕疵
    ，致無法完成驗收，迭經原告通知修補機器，迄未將瑕疵補正；兩造乃於九十二
    年七月三十一日簽立協議書，約定雙方合意解除前開Ｗ４線切割機之買賣契約，
    由被告退還一百一十萬八千二百五十元予原告，惟被告仍未履行，爰提起本訴等
    語。被告則以其簽訂前開協議書係遭脅迫，是前開協議依法顯不生效力；且前開
    買賣標的物之機械已點交且達二年半之久，原告行使權利顯未依誠實信用方法；
    況前開協議違反公平正義，可依民法第七十四條之規定，聲請撤銷前開協議之法
    律行為等語置辯。
二、查原告所主張於前開時間兩造買賣前開Ｗ４線切割機等物及其價金，與兩造於九
    十二年七月三十一日簽立前開協議書暨其內容等事實，為兩造所不爭，並有採購
    合約書影本、九十二年七月三十一日協議書影本可證，堪信為真實。
三、按契約之合意解除為契約行為，係以第二次契約解除第一次契約，得就契約之全
    部或一部為之，債務已全部或一部履行者，亦同；其效力，則應依當事人約定決
    之。則本件應先審究者，乃兩造九十二年七月三十一日協議解除前開買賣契約是
    否生效？
（一）當事人主張之事實，經他造於言詞辯論時自認者，無庸舉證，民事訴訟法第二
      百七十九條第一項定有明文。而前開協議書即私文書係經兩造簽訂之事實，業
      經被告於九十二年十一月十八日言詞辯論時自認（見該言詞辯論筆錄），則前
      開協議書係經兩造簽訂且其內容為真正，應可認定。被告雖以其簽訂前開協議
      書係遭脅迫云云，然查：
　１、證人即台中縣警察局霧峰分局太平分駐所警員證稱被告之代表人甲○○於九十
　　　二年七月三十一日固曾至太平分駐所備案稱遭許益誠毆打，但均未提及遭脅迫
　　　簽訂協議書或被脅迫做任何行為及舉動之事，其當時亦未提出診斷證明書，且
　　　依目視查看其外觀亦無受傷跡象等事實明確（見本院九十三年三月二日言詞辯
　　　論筆錄），核與卷附台中縣警察局受理各類案件紀錄表所載內容大致相符，堪
      信為真正，是尚難認被告簽訂前開協議書係遭他人強暴脅迫所為。
  ２、當事人主張其意思表示係因被詐欺或脅迫而為之者，應就其被詐欺或脅迫之事
      實，負舉證之責任（最高法院二十一年度上字第二０一二號判例、四十七年度
      台上字第一六三二號判決參照）。則被告既無法舉證證明其確係遭強暴脅迫而
      簽訂前開協議書，前開合意解部分買賣契約之協議自合法生效。
四、再按民法第一百四十八條第二項所稱誠信原則，係指一切法律關係，應各就其具
    體的情形，依正義衡平之理念加以調整，而求其妥適正當。而當事人締結之契約
    （含解除之契約）一經合法成立，即應受其拘束，契約雙方均得依約行使其權利
    ，前開協議解除買賣契約，並無特別情事足資認定該協議內容有何不法或不妥適
    之處，則原告據該協議而行使權利，自無違前開誠信原則可言。另按法院依民法
    第七十四條第一項之規定撤銷法律行為，不僅須行為人有利用他人之急迫、輕率
    、或無經驗，而為法律行為之主觀情事，並須該法律行為，有使他人為財產上之
    給付或為給付之約定，依當時情形顯失公平之客觀事實，始得因利害關係人之聲
    請為之（最高法院二十八年度上字第一０七號判例參照）；本件兩造所訂立前開
    協議書之前，業經兩造經三次協議（有兩次簽訂協議書），此為兩造所不爭，尚
    難認原告係乘被告之輕率、急迫與無經驗，而為不公平之法律行為，被告前開主
    張亦不足取。
五、綜上所述，兩造所簽訂前開協議即合意解除買賣契約，應屬合法有效。按契約解
    除時，當事人雙方回復原狀之義務，除法律另有規定或契約另有訂定外，依民法
    第二百五十九條各款之規定。則本件契約解除既經兩造特別約定，自應從其前開
    協議之約定；從而原告依解除契約之法律關係，訴請被告給付壹佰壹拾萬捌仟貳
    佰伍拾元，為有理由，應予准許。
六、末按民法第二百二十九條第一項之規定，給付有確定期限者，自期限屆滿時起，
    負遲延責任。而遲延之債務，以支付金錢為標的者，債權人得請求依法定利率計
    算之遲延利息；應負利息之債務，其利率未經約定，亦無法律可據者，週年利率
    為百分之五，亦為民法第二百三十三條第一項、第二百零三條所明定。是原告請
    求被告給付自九十三年一月一日起至清償日止按週年利率百分之五計算之利息，
    自應予准許。
七、本件原告及被告均陳明願供擔保，聲請准予宣告假執行及免為假執行之宣告，經
    核無不符，爰均酌定相當之擔保金額准許併宣告之。
八、本件判決之基礎已臻明確，兩造其餘之攻擊防禦方法及舉證，於判決結果均無影
    響，毋庸一一論列，併此敘明。
丙、據上論結，本件原告之訴為有理由，依民事訴訟法第七十八條、第三百九十條第
    二項、第三百九十二條第二項、第三項，判決如主文。
中　　　華　　　民　　　國　　　九十三　　年　　　四　　  月　　二十　　日
~B臺灣臺中地方法院民事第三庭
~B法　　　官　陳卿和
一、右為正本係照原本作成。
二、如不服本判決，應於判決送達後二十日內，向本院提出上訴狀。（須按他造當事
    人之人數附繕本）。
三、提起上訴，應以上訴狀表明(一)對於第一審判決不服之程度，及應如何廢棄或變更
    之聲明，(二)上訴理由（民事訴訟法第四百四十一條第一項第三款、第四款），提
    出於第一審法院。
四、民事向第二審法院上訴，應依民事訴訟法第七十七條之十六、第七十七條之十三
    之規定，預納裁判費，本件上訴人提起上訴，自應依法繳納上訴裁判費，關於上
    訴裁判費計算式為新台幣十萬元以下部分為一千五百元、逾十萬元至一百萬元部
    分為每萬元一百六十五元、逾一百萬元至一千萬元部分為每萬元一百四十八點五
    元，逾一千萬元至一億元部分為每萬元一百三十二元（其畸零之數不滿萬元，以
    萬元計算）。
中　　　華　　　民　　　國　　　九十三　　年　　　四　　  月　　二十　　日
~B法院書記官
